【裁判字號】    91,訴,4567
【裁判日期】    921126
【裁判案由】    勞保
【裁判全文】
臺北高等行政法院判決                            九十一年度訴字第四五六七號
                              .
    原      告  甲○○
    被      告  勞工保險局
    代  表  人  廖碧英總經理.
    訴訟代理人  丙○○
                乙○○
右當事人間因勞保事件，原告不服行政院勞工委員會中華民國九十一年八月二十九日
勞訴字第００二四三０八號訴願決定，提起行政訴訟。本院判決如左：
    主  文
原告之訴駁回。
訴訟費用由原告負擔。
    事  實
一、事實概要：欣欣水泥企業股份有限公司被保險人即原告以於八十八年七月十日於
    工作中促發腦脊髓炎致殘，檢據申請職業傷病殘廢給付，經被告審查，以其所患
    非屬職業病，而其殘廢程度符合勞工保險殘廢給付標準表第八項第七等級，乃於
    九十年十月二十二日核定依該等級核付四四○日普通疾病殘廢給付。原告不服，
    向勞工保險監理委員會申請審議，經該會於九十一年四月十二日以九十保監審字
    第四五一九號審定書審定申請審議駁回後，提起訴願，遭決定駁回，遂提起本件
    行政訴訟。原告未於言詞辯論期日到場，僅具狀為聲明及陳述。
二、兩造聲明：
    (一)原告聲明：
      1.訴願決定、爭審決定及原處分不利於原告之部分均撤銷。
      2.被告應核給原告勞保殘廢給付標準表第一三八項第四等級七四０天公傷殘廢
        並增給百分之五十共一一一０日之殘廢給付。
    (二)被告聲明：駁回原告之訴。
三、兩造之爭點：原告所患是否屬下肢機能障害之職業病？
    (一)原告主張之理由：
      1.原告因處理公事煩忙過度勞累、連日累積下不幸於九十年三月十三日下午三
        點多於公司上班當中（該日係原告從事礦管理人員工作之時間，顯係於作業
        中，執行職務中）突然身體不適、體力不支（已符合被保險人因執行職務而
        致傷病審查準則第二十一條規定及勞保條例第五十四條）送往花蓮門諾醫院
        急診住院七日後由院方安排於九十年三月二十日轉診台北榮民總醫院，據病
        理證實為腦脊髓炎造成中樞神經系統病變，終身僅能從事輕便工作（符合第
        八項第七級殘廢）且下肢功能均遺留顯著運動障害（符合第一三八項第四等
        級殘廢）、（依殘廢診斷書上載明分別為(1)髖關節：左、右都為屈曲４５度
        、伸展０度；(2)膝關節：左、右都為屈曲６０度、伸展０度；(3)踝關節：左
        、右都為屈曲１５度、伸展１０度）、可活動角度明顯都喪失二分之一以上
        、已符合殘廢給付標準表第一三八項第四等級（兩下肢均遺存顯著運動障礙
        ）、依勞工保險條例第五十五條規定：「審核辦理」、保險人應給付第二等
        級職業病（共一千五百日）殘廢給付。
      2.縱使原告未能符合職業病之第二等級，但從專科醫師出具之勞工保險殘廢診
        斷書亦能充分證明，至少符合勞保普通事故之第四等級殘廢給付（七四０日
        ），且原告申請時提出之相關證明文件極為明確，保險人審查人民之權益顯
        有草率、蓄意少給付之虞，並有違反行政程序法第十條規定：「逾越行政裁
        量權」之嫌，更明顯違反行政程序法第六條：「行政行為，非有正當理，不
        得為差別待遇」。又違反勞工保險條例開宗明義的第一條：「為保障勞工生
        活，促進社會安全」之立法宗旨。
    (二)被告主張之理由：
      1.查本件原告因罹患腦脊髓炎致殘向被告申請職業傷病殘廢給付，案經被告審
        查，其所患非屬職業病，而其殘廢程度符合勞工保險殘廢給付標準表第八項
        第七等級，乃核給四四０日殘廢給付。原告不服，先後分別向勞工保險監理
        委員會及行政院勞工委員會申請審議及訴願均遭駁回。
      2.原告雖訴稱，其係因工作勞累才發病應屬職業疾病，如縱屬普通疾病，其殘
        廢程度應符合勞工保險殘廢給付標準表第一三八項第四等級，應給付七四０
        日之殘廢給付云云。惟經查腦脊髓炎係細菌或病毒感染所致，應非屬職業病
        ，至為灼然，又其病原係侵犯中樞神經系統，故如因該疾病致殘，應屬中樞
        神經系統之障害，即應適用據勞工保險殘廢給付標準表「精神、神經」障害
        系列之障害項目，而不適用「下肢」障害系列之下肢機能障害項目，故原告
        顯不瞭解所患與對法令有所誤解。至其殘廢程度經依所送殘廢診斷書及被告
        派員訪查紀錄，經審酌其工作能力，尚可從事輕便工作，故按第八項第七等
        級核給四四０日殘廢給付，於法並無不合，本件被告之核定經勞工保險監理
        委員會專業醫師審查亦認為合理。故所訴顯不足採。
    理  由
一、原告經合法通知，未於言詞辯論期日到場，核無行政訴訟法第二百十八條準用民
    事訴訟法第三百八十六條各款所列之情事，爰依被告之聲請，由其一造辯論而為
    判決，先予敘明。
二、按「被保險人因普通傷害或罹患普通疾病，經治療終止後，如身體遺存障害，適
    合殘廢給付標準表規定之項目，並經保險人自設或特約醫院診斷為永久殘廢者，
    得按其平均月投保薪資，依同表規定之殘廢等級及給付標準，一次請領殘廢補助
    費，．．．。被保險人領取普通傷病給付期滿，或其所患普通傷病經治療一年以
    上尚未痊癒，如身體遺存障害，適合殘廢給付標準表規定之項目，並經保險人自
    設或特約醫院診斷為永不能復原者，得比照前項規定辦理。」勞工保險條例第五
    十三條定有明文。又勞工保險殘廢給付標準表「精神神經障害」第八障害項目規
    定「中樞神經系統機能遺存顯著障害，終身只能從事輕便工作者。」為第七等級
    殘廢，給付標準四四０日。又附註一規定：「精神、神經障害等級」之審定基本
    原則為：綜合其病灶症狀，對於永久喪失勞動能力與影響日常生活或社會生活活
    動狀態及需他人扶助之情況定其等級。於審定時，須有精神科、神經科、神經外
    科等專門醫師診斷證明資料為依據。（一）因重度精神、神經障害，為維持生命
    必要之日常生活活動，全殘但因精神、神經障害高度，終身不能從事工作者：適
    用第三級。又「本準則依勞工保險條例（以下簡稱本條例）第三十四條第二項規
    定訂定之。」、「被保險人因執行職務而致傷病之審查，除法令另有規定外，依
    本準則辦理。」、「被保險人於作業中，因工作當場促發疾病，而該項疾病之促
    發與作業有相當因果關係者，視為職業病。」亦為勞工保險被保險人因執行職務
    而致傷病審查準則第一條、第二條及第二十一條所規定。
三、本件原告係欣欣水泥企業股份有限公司被保險人，以其於八十八年七月十日因工
    作中促發腦脊髓炎致殘，檢據申請職業傷病殘廢給付，經被告審查，以其所患非
    屬職業病，而其殘廢程度符合勞工保險殘廢給付標準表第八項第七等級，於九十
    年十月二十二日核定依該等級核付四四○日普通疾病殘廢給付等情，有勞工保險
    給付申請書、勞工保險殘廢診斷書及被告核定通知書附卷可稽，並為兩造所不爭
    ，堪信為真實。
四、原告不服循序提起行政訴訟，主張：其因處理公事過度勞累，於九十年三月十三
    日下午三時許，在公司上班中突感身體不適而送醫急救，並轉診台北榮民總醫院
    治療結果，證實為腦脊髓炎造成中樞神經系統病變，終身僅能從事輕便工作，應
    屬第二等級之職業病；縱原告不符職業病之第二等級，但從醫師出具之勞工保險
    殘廢診斷書所載，原告兩下肢遺存顯著之功能障礙，亦應符合第四等級普通疾病
    殘廢給付等語。
五、經查：
    (一)依原告申請給付時檢附台北榮民總醫院九十年八月三十一日出具之殘廢診斷書
      係記載：「該員於花蓮門諾醫院診療有腦脊髓炎，於九十年三月二十日轉台北
      勞總治療，於同年五月十八日出院。兩下肢顯著功能障礙，雙下肢肌力三分，
      可自行操控輪椅代步，整日臥床但可自行翻身，終身僅可從事輕便工作，大小
      便失禁，沐浴更衣部分需人扶助。殘廢部位為兩下肢。九十年八月三十一日治
      療終止審定成殘。」等情；嗣被告於九十年十月四日派員訪查，原告亦稱：其
      目前雙腳無法抬高，拍打時僅感覺麻麻，無疼痛感、無法站立，需經常臥於床
      上，大小便失禁，可勉強自行進食外，洗澡、穿衣均須家人幫忙，目前請假休
      養中等語，有上開殘廢診斷書及訪查訪問資料附卷可稽，被告審認原告所患腦
      脊髓炎係因細菌或病毒侵犯中樞神經系統而造成之普通疾病，並非工作所促發
      ，與作業無相當因果關係，非屬職業病，乃核定其殘廢程度符合勞工保險殘廢
      給付標準表第八項第七等級，揆諸前揭說明，尚無不合。且原告不服被告前開
      核定，向勞工保險監理委員會申請審議，經該會將相關資料送請專科醫師審查
      之結果，亦認原告所患非屬職業病，以第八項第七等級殘廢給付合理等情，並
      有該專業醫師審查意見原審定附審議卷可參，故原告主張其因工作勞累而發病
      ，應屬職業病云云，自不足採。
    (二)次查，勞工保險殘廢給付標準表之立法結構，係以身體障害之狀態及其所遺障
      害之程度為評價，並為殘廢等級區分之基準。原告所患腦脊髓炎係因病原侵犯
      中樞神經系統，而造成其下肢功能障礙，應屬中樞神經系統之障害項目，依法
      應適用前揭勞工保險殘廢給付標準表「精神、神經障害系列」之障害項目，而
      非「下肢障害系列」之下肢機能障害項目，被告依前揭給付標準表「精神、神
      經障害」附註一所示之審定基本原則，依原告提出之前開殘廢診斷書及其下肢
      功能障礙之病灶症狀，對其是否永久喪失勞動能力與影響日常生活或社會生活
      活動狀態及需他人扶助等情況，綜合審定其因中樞神經統機能遺存顯著下肢功
      能障害，終身只能從事輕便之工作，而核定第八項第七級普通疾病殘廢給付，
      自屬有據，原告未區辨造成其身體障害之原因及狀態，僅以其遺有下肢功能障
      礙，即認其所患縱不符合職業病，亦應依下肢障害系列之下肢機能障害項目第
      一百三十八項第四級普通疾病殘廢給付云云，亦無足取。
六、綜上所述，被告以原告所患腦脊髓炎並非工作所促發，非屬職業病，核定其殘廢
    程度符合勞工保險殘廢給付標準表第八項第七等級，依該等級核付四四○日普通
    疾病殘廢給付，並無違誤，審議審定、訴願決定應予維持，亦無不合，原告仍執
    前詞，訴請撤銷，並請求依前開給付標準表第一三八項第四等級核付職業病殘廢
    給付，為無理由，應予駁回。
據上論結，本件原告之訴為無理由，爰依行政訴訟法第九十八條第三項前段、第二百
十八條、民事訴訟法第三百八十五條第一項前段，判決如主文。
中      華      民      國    九十二    年     十一     月    二十六    日
                        臺 北 高 等 行 政 法 院   第 二 庭
                                           審 判 長 法  官  徐瑞晃
                                                    法  官  吳慧娟
                                                    法  官  蕭惠芳
右為正本係照原本作成。
如不服本判決，應於送達後二十日內，向本院提出上訴狀並表明上訴理由，如於本判
決宣示後送達前提起上訴者，應於判決送達後二十日內補提上訴理由書（須按他造人
數附繕本）。
中      華      民      國    九十二    年     十一     月    二十七    日
                                                    書記官  李淑貞


司法院資訊處製作；財團法人民間司法改革基金會備份。
